【裁判字號】    92,台聲,55
【裁判日期】    920123
【裁判案由】    確認債權不存在等
【裁判全文】
最高法院民事裁定                                  九十二年度台聲字第五五號
    聲  請  人  乙 ○ ○
    訴訟代理人  黃 福 卿律師
右聲請人因與相對人甲○○間請求確認債權不存在等事件，對於中華民國九十一年七
月十九日本院裁定（九十一年度台上字第一四二二號），聲請再審，本院裁定如左：
    主  文
聲請駁回。
聲請訴訟費用由聲請人負擔。
    理  由
本件聲請人對於本院九十一年度台上字第一四二二號確定裁定（下稱原確定裁定）以
有民事訴訟法第四百九十六條第一項第一、二、十三款規定之情形，聲請再審，無非
以：前訴訟程序第二審誤認聲請人之夫張敏欽於民國八十八年四月一日所簽發之系爭
兩張本票，與聲請人簽字之切結書乃同一日所為。且由偽造有價證券案件檢察官起訴
書、上訴書、本票暨切結書所載，可知其上聲請人印文非同一印章所蓋，第二審置聲
請人有利之證據於不採，徒憑相對人及其同居人謝秀卿不實之說詞而為聲請人不利之
論斷，聲請人已於上訴理由指其為違背法令，原確定裁定未予糾正，其適用法規顯有
錯誤，裁判理由與主文亦顯有矛盾；如經斟酌上述聲請人發現之起訴書暨上訴書，更
可受較有利之裁判等詞為其論據。
惟查前訴訟程序第二審本於取捨證據、認定事實之職權行使而論斷：聲請人既自認其
於切結書上借款人欄簽名，且簽名時印章已蓋好。而證人張敏欽亦稱向相對人借款聲
請人知情，以前所簽發支票及本票屆期未能償還始另簽發系爭本票予相對人，系爭本
票與切結書上聲請人印章是同一顆，簽發本票時相對人及謝秀卿均在場云云。又證人
謝秀卿更證稱切結書上之聲請人印章係聲請人所蓋，因原先開的本票到期，聲請人尚
未將房子出租，要求延期，才另簽發系爭本票等語，則相對人主張系爭本票聲請人之
印章為真正，自堪信實。聲請人係系爭本票共同發票人，依法應負票據責任，因而為
聲請人敗訴之判決。嗣原確定裁定以聲請人上訴第三審理由狀所載之內容，係就原審
取捨證據及認定事實之職權行使，指摘其不當，而非表明該第二審判決所違背之法令
及具體內容，暨依訴訟資料合於該違背法令之具體事實，難認其已合法表明上訴理由
，遂認聲請人之上訴為不合法並駁回其上訴，經核並無適用法規顯有錯誤，或裁判理
由與主文顯有矛盾之情形。聲請人上開所指各節，均屬認定事實當否之問題，要與適
用法規是否顯有錯誤或理由與主文顯有矛盾無涉。且依聲請人於前訴訟程序第二審自
稱系爭本票上之印章乃其所有，放在其夫那邊等情（見該審卷第三○頁）觀之，如經
斟酌聲請人上述起訴書暨上訴書，亦不得使其受較有利之裁判。聲請人據以聲請再審
，求予廢棄原確定裁定，不能認為有理由。
據上論結，本件聲請為無理由，依民事訴訟法第九十五條、第七十八條，裁定如主文
。
中      華      民      國    九十二    年      一      月    二十三    日
                              最高法院民事第五庭
                                  審判長法官  朱  錦  娟
                                        法官  顏  南  全
                                        法官  許  澍  林
                                        法官  葉  勝  利
                                        法官  劉  延  村
      右正本證明與原本無異
                                              書  記  官
中      華      民      國    九十二    年      二      月      十      日


司法院資訊處製作；財團法人民間司法改革基金會備份。
